【裁判字號】    96,易,975
【裁判日期】    970505
【裁判案由】    竊盜
【裁判全文】
臺灣屏東地方法院刑事判決               96年度易字第975號
公  訴  人  臺灣屏東地方法院檢察署檢察官
被      告  丙○○
            甲○○
                    （現因另案於屏東監獄竹田分監執行中）
            黃金輝
                    （現因另案於屏東監獄竹田分監執行中）
上列被告等因竊盜案件，經檢察官提起公訴（96年度偵字第3567
號、96年度偵緝字第460 號），及追加起訴（96年度偵字第7349
號），本院判決如下：
    主  文
丙○○結夥三人以上竊盜，累犯，處有期徒刑壹年肆月，減為有
期徒刑捌月。
甲○○結夥三人以上竊盜，處有期徒刑捌月，減為有期徒刑肆月
，如易科罰金，以新台幣壹仟元折算壹日。
黃金輝結夥三人以上竊盜，累犯，處有期徒刑拾月，減為有期徒
刑伍月，如易科罰金，以新台幣壹仟元折算壹日。
    事  實
一、丙○○曾因犯偽造有價證券罪，經臺灣高等法院高雄分院以
    87年度上訴字第361 號判處有期徒刑3 年2 月，並經最高法
    院以87年度台上字第2432號駁回上訴確定，於民國90年7 月
    13日縮短刑期假釋出監，直至92年3 月2 日縮刑期滿未經撤
    銷假釋以已執行完畢論。黃金輝曾因犯搶奪等案件，經本院
    以93年度訴字第570 號判處應執行有期徒刑1 年確定，並於
    95年8 月27日縮刑期滿執行完畢，於隔日出監。詎其等猶不
    知悔改，仍意圖為自己不法所有，夥同甲○○共3 人，於96
    年4 月8 日下午14時許，由甲○○騎乘機車搭載黃金輝，丙○○則駕駛向不知情之蘇明傑借得之車牌號碼為VN-2058 號
    自用小貨車，先後至址設於屏東縣潮州鎮○○路4 巷17號鍾
    潤港經營之「于升金屬企業股份有限公司」（下稱于升公司
    ），由丙○○在廠外把風，甲○○與黃金輝2 人則從該公司
    之鐵絲圍籬破洞低凹處進入，竊取鍾潤港所有之白鐵廢料24
    0 公斤得手後，再一起與丙○○共同搬運至丙○○駕駛之前
    開自小貨車後斗，並於同日下午16時13分許，3 人共乘上開
    自小貨車載運白鐵廢料至屏東縣潮州鎮○○○路319 之3 號
    「志隆企業行資源回收場」，出售給不知情之紀志隆，取得
    變賣贓款新台幣（下同）25,680元，嗣經鍾潤港前往志隆企
    業行資源回收場發現上開失竊之白鐵廢料而報警處理，經警
    調閱志隆企業行資源回收場之監視錄影帶而循線查獲上情。
二、案經屏東縣警察局潮州分局報請臺灣屏東地方法院檢察署檢
    察官偵查起訴及追加起訴。
    理  由
壹、程序方面
一、按「除簡式審判程式、簡易程式及第三百七十六條第一款、
    第二款所列之罪之案件外，第一審應行合議審判。」此刑事
    訴訟法第284 條之1 定有明文。又本件檢察官起訴被告所犯
    係刑法第321 條第1 項之加重竊盜罪，屬於刑事訴訟法第37
    6 條第2 款所定之罪，是依上開規定，即由本院獨任進行審
    判程序，就此合先敘明。
二、按被告以外之人於偵查中向檢察官所為陳述，除顯有不可信
    之情況者外，得為證據，刑事訴訟法第159 條之1 第2 項定
    有明文。偵查中對被告以外之人所為之偵查筆錄，或被告以
    外之人向檢察官所提之書面陳述，性質上均屬傳聞證據。惟
    現階段刑事訴訟法規定檢察官代表國家偵查犯罪、實施公訴
    ，依法其有訊問被告、證人及鑑定人之權，證人、鑑定人且
    須具結，而實務運作時，檢察官偵查中向被告以外之人所取
    得之陳述，原則上均能遵守法律規定，不致違法取供，其可
    信度極高，自得為證據。本件共同被告甲○○於檢察官偵查
    中轉換為證人身分具結所為之證述、證人鍾潤港、蘇明傑於
    偵查中具結所為之證述，性質上雖屬傳聞證據，惟係偵查中
    向檢察官所為之證述，並經具結，且無顯有不可信之情況，
    自具有證據能力。
三、按刑事訴訟法第159 條之4 規定，除前三條之情形外，下列
    文書亦得為證據：「一除顯有不可信之情況外，公務員職務
    上製作之紀錄文書、證明文書。二除顯有不可信之情況外，
    從事業務之人於業務上或通常業務過程所須製作之紀錄文書
    、證明文書。三除前二款之情形外，其他於可信之特別情況
    下所製作之文書。」此係因公務員職務上製作之紀錄文書或
    證明文書，係公務員依職權所為，與其責任、信譽攸關，若
    有錯誤、虛偽，公務員可能因此擔負刑事及行政責任，且該
    等文書經常處於可能受公開檢查之狀態，其正確性及真實之
    保障極高；另從事業務之人在業務上或通常業務過程製作之
    上開文書，因係於通常業務上不間斷而規律之記載，一般均
    有會計等人員校對，記錄時亦無預見日後將作為證據之偽造
    動機，其虛偽之可能性較小，且如讓製作者以口頭方式在法
    庭上再重述過去之事實或數據，實際上有其困難，二者具有
    一定程度之不可代替性，是除非有顯不可信之情況外，上開
    公務文書或業務文書應均具有證據能力；又與上開公務文書
    或業務文書同具有可信性之官方公報、統計表、體育紀錄、
    學術論文及家譜等文書，除非均有顯不可信之情況外，基於
    同一理由，亦應具有證據能力。本件臺灣大哥大通聯調閱資
    料查詢，係電信公司經營業務關於通聯紀錄之紀錄文書，均
    係從事業務之人於業務上或通常業務過程所須製作之文書，
    經查亦無顯不可信之情況，上開文書應具有證據能力。
四、按被告以外之人於審判外之言詞或書面陳述，除法律有規定
    者外，不得作為證據；又被告以外之人於審判外之陳述，雖
    不符前4 條之規定，而經當事人於審判程序同意作為證據，
    法院審酌該言詞陳述或書面陳述作成時之情況，認為適當者
    ，亦得為證據。當事人、代理人或辯護人於法院調查證據時
    ，知有第159 條第1 項不得為證據之情形，而未於言詞辯論
    終結前聲明異議者，視為有前項之同意，刑事訴訟法第159
    條第1 項、第159 條之5 分別定有明文。本件被害人鍾潤港
    、證人紀志隆、蘇明傑於警詢中之證言、收受物品、舊貨、
    五金廢料或廢棄物登記表、登記便條紙、職務報告書、贓物
    認領保管單為前開刑事訴訟法第159 條第1 項之傳聞證據，
    惟被告3 人於本院言詞辯論終結前均並未就其證據能力聲明
    異議，依前開刑事訴訟法第159 條之5 第2 項之規定，上開
    陳述亦有證據能力。
貳、實體部分
一、上揭犯罪事實業據被告甲○○、黃金輝坦承不諱，訊據被告
    丙○○則僅坦承有於96年4 月8 日下午16時許駕駛車牌號碼
    為VN-2058 號自用小貨車，載運上開白鐵廢料至屏東縣潮州
    鎮○○○路319 之3 號「志隆企業行資源回收場」，出售給
    不知情之紀志隆一情，惟矢口否認有何竊盜犯行，辯稱係因
    被告甲○○與黃金輝告知伊上開白鐵廢料乃人家丟在路邊不
    要的東西，伊才載運上開白鐵廢料至志隆企業行資源回收場
    出售，伊並未參與搬運上開白鐵廢料之過程，當天下午14時
    許，伊人正在家中睡覺云云。經查：
  (一)被告丙○○於96年4 月8 日之前一日在其家中向被告甲○○
    提議：隔日乃週日，于升公司無人，可以進去裡面偷白鐵廢
    料，被告甲○○再將此資訊告知被告黃金輝，被告3 人因此
    商議一同於隔日前往于升公司偷竊；於隔日下午14時許，被
    告甲○○騎乘機車搭載被告黃金輝，先行前往于升公司，被
    告丙○○則駕駛向不知情之蘇明傑借得之上開自用小貨車隨
    後趕到，並由被告丙○○在廠外把風，被告甲○○與被告黃
    金輝2 人則從該公司之鐵絲圍籬破洞低凹處進入，竊取被害
    人鍾潤港所有之白鐵廢料240 公斤得手後，再一起與被告丙○○共同搬運至前開自小貨車後斗，被告3 人先返回被告丙○○家中，再於同日下午16時13分許，共乘上開自小貨車載
    運白鐵廢料至志隆企業行資源回收場出售，取得變賣贓款25
    ,680 元 一情，業經共同被告甲○○、黃金輝於偵訊及本院
    審理中轉換為證人身分結證明確（見96年度偵緝字第460 號
    卷第12至第14頁96年11月6 日偵訊筆錄、96年度偵字第7349
    號卷第29頁96年12月12日偵訊筆錄、本院卷第59至第61頁97
    年4 月2 日審理筆錄）。且本件綜依共同被告甲○○先後證
    述情節通體觀察，無論係被告丙○○向被告甲○○提議共同
    竊盜之內容、被告甲○○將此資訊告知被告黃金輝之情形、
    96年4 月8 日當日下午被告3 人前往于升公司之順序與交通
    方式、被告丙○○在于升公司外把風並以電話與被告甲○○
    通報之過程、被告3 人如何前往志隆企業行資源回收場出售
    白鐵廢料並取得贓款之情形等細節，均前後一致，並與本院
    隔離訊問之共同被告黃金輝於審理中所言完全相符。是共同
    被告甲○○、黃金輝上開轉換為證人身分所為之證述應屬可
    信。
  (二)反觀被告丙○○之陳述，不僅就其是否了解本件白鐵廢料之
    來源，先於偵訊中陳稱共同被告甲○○並無告知伊（見96年
    度偵字第3567號卷第15頁96年7 月5 日偵訊筆錄），後又於
    本院準備程序中翻稱係共同被告甲○○告知伊是人家丟在路
    邊不要的東西（見本院卷第27頁96年11月22日準備程序筆錄
    ）；就變賣上開白鐵廢料所得之金額，先於第一次偵訊中陳
    稱共同被告甲○○給他2,000 元之工錢（見96年度偵字第35
    67號卷第14頁96年7 月5 日偵訊筆錄），後又於第二次偵訊
    中改稱共同被告甲○○拿了1,000 元車錢給他（見96年度偵
    字第7349號卷第31頁96年12月12日偵訊筆錄），均全不相同
    。是其先後陳述已有歧異，較之前揭共同被告甲○○前後一
    致之證述，其之陳述不具可採。
  (三)再查，證人即志隆企業行資源回收場老闆紀志隆於警詢中證
    稱：我有問被告丙○○白鐵廢料的來源，丙○○說白鐵廢料
    的來源是從屏東縣新園的工廠載來的（見潮警刑字第096000
    6712號卷第7 頁96年4 月10日警詢筆錄），顯見被告丙○○
    辯稱係共同被告甲○○告知伊上開白鐵廢料是人家丟在路邊
    不要的東西，伊方載運上開白鐵廢料至志隆企業行資源回收
    場出售云云，全屬狡飾之詞。
  (四)復查，證人蘇明傑於警詢及偵訊中均證稱被告丙○○乃於96
    年4 月8 日上午9 時許向其借得車牌號碼為VN-2058 號自用
    小貨車，理由為載運家中冰箱維修（見潮警刑字第09600067
    12號卷第11頁96年4 月11日警詢筆錄、96年度偵字第3567號
    卷第23頁96年7 月12日偵訊筆錄），顯證被告丙○○辯稱係
    於當日下午15時許，因應共同被告甲○○要求，伊才向案外
    人蘇明傑借車云云（見96年度偵字第3567號卷第14至第15頁
    96年7 月5 日偵訊筆錄、96年度偵字第7349號卷第32頁96年
    12月12日偵訊筆錄），亦屬事後卸責之詞。
  (五)再觀諸96年4 月8 日下午14時許，被告丙○○電話號碼為00
    00000000號之通聯紀錄所示（見96年度偵字第7349號卷第6
    頁），其所持之0000000000號行動電話確實有與某支行動電
    話號碼自14時02分許至14時50分許有密切的撥接紀錄，此有
    臺灣大哥大通聯調閱資料查詢附卷可稽，此與共同被告甲○○、黃金輝轉換為證人身分所證稱：當日下午伊2 人在于升
    公司內竊取白鐵廢料時，被告丙○○正在該公司外把風，並
    以電話密切與其2 人聯絡討論等語相符。
  (六)又查，證人乙○○雖於本院審理中證稱96年4 月8 日下午14
    時50分許，其有前往被告丙○○家中，當時被告丙○○在家
    ，其待不到5 分鐘即離去（見本院卷第61頁背面97年4 月2
    日審理筆錄）；然據共同被告甲○○、黃金輝所證述，當日
    下午14時許伊3 人前往于升公司搬運本件白鐵廢料，約花費
    1 個鐘頭時間，之後共同被告甲○○、黃金輝先騎乘約2 、
    3 分鐘之機車回到被告丙○○家中，被告丙○○亦先行駕車
    返家，換完衣服後，伊3 人方再乘坐被告丙○○向案外人蘇
    明傑所借得之上開自用小貨車前往志隆企業行資源回收場銷
    贓（見本院卷第59至第64頁背面97年4 月2 日審理筆錄），
    且伊3 人到達志隆企業行資源回收場之時間已為當日下午16
    時13分許，此有被告3 人在志隆企業行賣白鐵廢料之監視錄
    影畫面翻拍之照片附卷可證。顯見證人乙○○於當日下午14
    時50分許前往被告丙○○家中時，被告丙○○甚有可能甫搬
    運本件白鐵廢料駕車返家，而待證人乙○○走後，伊3 人方
    共同乘坐被告丙○○向案外人蘇明傑所借得之上開自用小貨
    車前往志隆企業行資源回收場銷贓。是證人乙○○之證詞不
    足證明被告丙○○於當日下午「14時許」並未前往于升公司
    搬運本件白鐵廢料一情。
  (七)另查，被告丙○○雖於本院審理中提出錄音光碟，稱此為案
    發後2 日其側錄與共同被告甲○○之對話，然經本院當庭勘
    驗之結果，共同被告甲○○堅決否認此為其聲紋，且被告丙○○先於偵訊中表示此乃伊打電話給共同被告甲○○之側錄
    內容（見96年度偵字第35 67 號卷第15頁96年7 月5 日偵訊
    筆錄），然於本院審理中又改稱此係當面向共同被告甲○○
    問話所側錄之結果（見本院卷第62頁背面97年4 月2 日審理
    筆錄），故其錄音之來源已有可議。再者，縱認其錄音來源
    並無可議，惟觀之內容，亦僅闡述當日誰將于升公司之監視
    攝影機拆下（見本院卷第62至第62頁背面勘驗筆錄），亦無
    從證明被告丙○○當日並無參與竊盜犯行。
  (八)綜上所述，被告丙○○所辯各節要係卸責之詞，難予信為真
    正，被告3人共同竊盜之犯行已足認定。
二、核被告3 人所為，係犯刑法第321 條第1 項第4 款之結夥3
    人以上竊盜罪。被告3 人，就上開犯行，有犯意聯絡與行為
    分擔，為共同正犯。另被告甲○○、黃金輝當日係自鐵絲圍
    籬破洞低凹處進入，並未破壞或踰越鐵絲網之安全設備，業
    據被告2 人於本院審理時陳述明確（見本院卷第64頁背面97
    年4 月2 日審理筆錄），且觀諸警卷第19-1頁照片，亦無法
    看出于升公司之鐵絲圍籬是否完全完好無缺亦或被告甲○○
    與黃金輝有無踰越鐵絲圍籬，是依罪疑唯輕之原則，僅能採
    信被告甲○○、黃金輝所述，是起訴書認被告3 人，另涉刑
    法第321 條第1 項第2 款之毀越安全設備竊盜，即有未洽，
    併此敘明。又被告丙○○、黃金輝如前事實欄一、所述之前
    科，有臺灣高等法院被告全國前案紀錄表1 份在卷可憑，於
    5 年內故意再犯有期徒刑以上之本件，應各依刑法第47條第
    1 項規定，論以累犯，並各依法加重其刑。爰審酌被告3 人
    正值壯年，不思正途營生，竟貪圖小利而為竊盜犯行，著實
    不該，且被告丙○○於犯後再三狡飾犯行，甚至提出來源可
    議之錄音資料試圖扭曲真實，足見其不知悔改甚深，犯後態
    度甚不佳；被告甲○○、黃金輝犯後坦承犯行態度良好，及
    其犯罪之目的、手段等一切情狀，各量處如主文所示之刑，
    以資懲儆。被告3 人犯罪時間在96年4 月24日以前，所犯符
    合中華民國96年罪犯減刑條例第2 條第1 項第3 款所定之減
    刑條件，應依該規定各減其刑期為二分之一，故各減為如主
    文所示之刑度，並就被告甲○○、黃金輝之部分，諭知如易
    科罰金之折算標準。
據上論斷，應依刑事訴訟法第284 條之1 、第299 條第1 項前段
，刑法第28條、第321 條第1 項第4 款、第47條第1 項、第41條
第1 項前段，中華民國96年罪犯減刑條例第2 條第1 項第3 款、
第7條、第9條，判決如主文。
本案經檢察官顏珮珊到庭執行職務。
中    華    民    國    97    年    5     月    5     日
                  刑事第一庭    法  官  羅培毓
以上正本證明與原本無異。
如不服本判決應於收受本判決送達後十日內向本院提出上訴書狀，
其未敘述上訴理由者，並得於提起上訴後十日內向本院補提理由
書狀（均須按他造當事人之人數附繕本）「切勿逕送上級法院」
中    華    民    國    97    年    5     月    5     日
                                書記官  呂坤宗
附錄本判決論罪科刑法條全文
刑法第321條
犯竊盜罪而有左列情形之一者，處6 月以上、5 年以下有期徒刑
：
一  於夜間侵入住宅或有人居住之建築物、船艦或隱匿其內而犯
    之者。
二  毀越門扇、牆垣或其他安全設備而犯之者。
三  攜帶兇器而犯之者。
四  結夥三人以上而犯之者。
五  乘火災、水災或其他災害之際而犯之者。
六  在車站或埠頭而犯之者。
前項之未遂犯罰之。


司法院資訊處製作；財團法人民間司法改革基金會備份。
